臺灣新竹地方法院行政訴訟判決　
110年度交字第228號
原      告  邱信昌  
被      告  交通部公路總局新竹區監理所

代  表  人  吳季娟  
訴訟代理人  胡惠茹  
上列當事人間交通裁決事件，原告不服被告民國110年9月13日竹
監裁字第50-Z00000000號裁決，提起行政訴訟，本院判決如下：
    主  文
原告之訴駁回。
訴訟費用新臺幣參佰元由原告負擔。
    事實及理由
一、程序部分：
    本件因屬不服被告所為道路交通管理處罰條例（下稱道交條
    例）第8條之裁決而提起撤銷訴訟，依行政訴訟法第237條之
    1，應適用交通裁決事件訴訟程序，復依行政訴訟法第237條
    之7規定，不經言詞辯論，逕行裁判。
二、事實概要：
    原告於民國110年4月27日11時44分許駕駛車牌號碼000-0000
    號營業用大貨車（下稱系爭車輛），行經國道1號北向33.5
    公里輔助車道處（下稱系爭路段），因由後方追撞訴外人曾
    康哲所駕駛車牌號碼000-0000號營業用小貨車（下稱前車）
    ，經內政部警政署國道公路警察局第一公路警察大隊（下稱
    舉發機關）認原告有「汽車行駛高速公路未依規定與前車保
    持安全距離」之違規行為而逕行舉發。原告不服、提出申訴
    ，經被告函請舉發機關協助查明事實後，認原告確有上開違
    規事實，爰依道交條例第33條第1項第2款、第63條第1項第1
    款及違反道路交通管理事件統一裁罰基準及處理細則（下稱
    處理細則）第41條、第43條、第44條、第67條等規定，於11
    0年9月13日以竹監裁字第50-Z00000000號裁決書（下稱原處
    分），裁處原告罰鍰新臺幣（下同）4,000元，並記違規點
    數1點，原告不服，提起本件行政訴訟。
三、原告主張略以：
    原告確於上揭時地駕駛系爭車輛行經系爭路段而與前車發生
    碰撞，然車禍當下已打電話報警並處理後續程序，於製作筆
    錄時亦有向員警說明，系爭路段為易塞路段，故斯時車速在
    60公里以下、且與前車保持5至6個車身距離，並無未保持行
    車安全距離之情狀，然因前方車輛突然剎車，而所駕駛之大
    貨車因無法急剎始撞上前車。舉發員警未曾至車禍現場拍照
    或以科學儀器進行測量，於本件製作筆錄時亦未談及本件有
    何交通違規之情事，究竟是憑什麼證明系爭車輛與前車未保
    持安全距離，又為何不能於當天告知並開單處理，需遲至事
    後始補寄罰單？原處分顯與法有違云云。並聲明：原處分撤
    銷。
四、被告答辯理由略以：
（一）本件經舉發機關於110年8月11日以國道警一交字第110170
      6115號函覆略以，有關KLD-8753號車於110年4月27日11時
      44分在國道1號北向33.5公里輔助外側車道處與KPB-0189
      、AXX-5238號車發生交通事故，經查本案交通事故依各方
      談話紀錄表及相關跡證，初步研判為KLD-8753號車因未保
      持行車安全距離致肇事，依據道路交通安全規則（下稱道
      安規則）第94條第1項規定:「汽車在同一車道行駛時，除
      擬超越前車外，後車與前車之間應保持隨時可以煞停之距
      離。」，本大隊依事實舉發並無不當等語。
（二）經檢視國道公路警察局道路交通事故初步分析研判表、道
      路交通事故現場圖、道路交通事故調查報告表（一）（二
      ）、道路交通事故調查紀錄表、車損照片等資料，以及前
      車駕駛曾君、曾君前車之駕駛陳君及原告，於事故後在交
      通事故談話紀錄表內所述之內容，可知本案交通事故發生
      前，系爭路段已有道路壅塞回堵之情狀，屬高速公路及快
      速公路交通管制規則（下稱高快速管制規則）第6條第3項
      所指稱之「其他特殊狀況」，駕駛人面對該狀況所應保持
      之安全距離即應酌量增加，並保持隨時可以剎停之距離。
      再者，觀諸上開資料可證，原告因前方車輛壅塞時未加以
      注意且未即時減速，故無法即時剎停而由後方追撞前車屬
      實，復經國道公路警察局道路交通事故初步分析研判表，
      認定原告有「未保持行車安全距離」之肇事原因，足認原
      告於事故發生前確未與前車保持行車安全距離，應堪認定
      。故本所認本案違規事實明確，仍應依法裁處。
（三）另原告主張舉發機關如何認定系爭車輛未保持安全距離而
      為本件告發，且未何不於當日開單云云。惟查，交通違規
      行政爭訟之舉證責任原理，非如刑事案件中應超越任何合
      理懷疑始可為有罪判決之嚴格程度，而係應與民事訴訟之
      舉證責任原理相類似，亦即，基本上應就被告與原告所各
      自主張有利於己之事實，分配其應盡之舉證責任，而非逕
      予適用刑事訴訟法之「無罪推定」原則，此觀諸行政訴訟
      法第136條規定，行政訴訟程序準用民事訴訟法第277條舉
      證責任分配原則之立法意旨，即可明瞭。是道交條例科處
      行政罰事件，依據公法爭議之舉證責任分配法則，固應先
      由被告就其業已履踐相關正當法律程序，以及原告應受處
      罰之客觀違反法令行為，負證明之責，惟原告就被告已為
      相當證明之前開事項（未保持安全距離追撞前車），若主
      張欠缺主觀歸責條件或為其他抗辯，亦須就其所辯提出反
      證。是縱原告對舉發機關之認定依據、事故初步分析研判
      表之肇事責任分析尚有疑義，惟原告於知悉上情後，迄今
      均未依法定程序（例如提出行車事故鑑定），反駁該事故
      初步分析研判表之有效性，並獲致「原告無肇事責任」之
      法律效果，自難單以欠缺具體證據，即率以推翻調查報告
      證據，自無從逕予原告有利之認定。又本案經舉發員警作
      成「國道公路警察局道路交通事故初步分析研判表」後，
      始得確認本件肇事因素，故於110年5月16日以原告有行駛
      高速公路未依規定保持安全距離（追撞前車肇事）之違規
      事實開單、舉發，符合處理細則第10條第1項前段、第2項
      第4款、道交條例第90條之規定，應認其事後所為之舉發
      ，於法並無不合。綜上所述，被告依相關法規裁處，應屬
      適法，準此，原告之訴為無理由，並聲明：原告之訴駁回
      。
五、本院之判斷：
（一）按「汽車行駛於高速公路、快速道路或設站管制之道路，
      不遵使用限制、禁止、行車管制及管理事項之管制規則而
      有未保持安全距離者，處汽車駕駛人新臺幣3,000元以上6
      ,000元以下罰鍰。」、「汽車駕駛人有下列各款所列條款
      之一者，除依原條款處罰鍰外，並予記點：一、有第33條
      第1項、第2項、…情形之一者，各記違規點數1點。」，道
      交條例第33條第1項第2款、第63條第1項第1款定有明文。
      次按，「本規則依道路交通管理處罰條例第92條第1 項規
      定訂定之」、「汽車在同一車道行駛時，除擬超越前車外
      ，後車與前車之間應保持隨時可以煞停之距離。」、「汽
      車行駛時，駕駛人應注意車前狀況及兩車併行之間隔，並
      隨時採取必要之安全措施」，道安規則第1 條、第94條第
      1項、第3項亦有明訂。復依違反道路交通管理事件統一裁
      罰基準表規定，違反道交條例第33條第1項第2款之規定即
      汽車行駛於高速公路、快速道路未依規定與前車保持安全
      距離者，如為大型車，於期限前繳納或聽候裁決者，處罰
      鍰新臺幣4,000元，並記違規點數1點。另按，高快速管制
      規則第1條規定：「本規則依道路交通管理處罰條例第33
      條之規定訂定之。」，處理細則第1條規定：「本細則依
      道路交通管理處罰條例第92條第4項規定訂定之。」，第2
      條第1、2項規定：「處理違反道路交通管理事件之程序及
      統一裁罰基準依本細則之規定辦理。」、「前項統一裁罰
      基準，如附件違反道路交通管理事件統一裁罰基準表…」
      ，核以上規定，係基於母法之授權而訂定，且其內容並未
      抵觸母法，被告據以適用，於法並無不合，合先陳明。
（二）次按，高快速管制規則第6條，係就汽車行駛高速公路及
      快速公路，前後兩車間之行車安全距離，所為之規範。其
      第1項第1款係規定：「二、大型車：車輛速率之每小時公
      里數值減20，單位為公尺。」，依此，如車輛速率每小時
      為40公里，則其安全距離應為20公尺，如時速為30公里，
      則其安全距離應為10公尺，此即為安全距離之原則性規定
      。至第2項所謂時速60公里至110公里之安全距離表，其已
      明確載明僅屬「例示」規定，非可謂未載明於該例示情形
      範圍者，包括時速60公里以下者、或超過時速110公里者
      ，即可不需保持任何安全距離。蓋保持行車安全距離之目
      的，係要求駕駛人在行車時預留適當反應及剎車時間，以
      避免發生車輛追撞等重大交通事故，係為維護交通秩序，
      維持車輛通行順暢及確保交通安全而設，況於高速公路行
      駛之車輛，其速度極快，反應時間極短，稍有疏忽即易造
      成交通事故，從而對於行駛於高速公路之車輛，更應課以
      其駕駛人更高之注意義務，以維護高速公路之交通秩序，
      保障用路人之安全。復參酌同條第3項所定「如遇濃霧、
      濃煙、強風、大雨、夜間行車或其他特殊狀況時，其安全
      距離應酌量增加，並保持隨時可以煞停距離」之規定，益
      見關於上開行車安全距離之規範意旨，即在使後方車輛遇
      有任何緊急路況時，可隨時煞停避免追撞前車。再者，於
      高速公路開車，常見有壅塞回堵之情形，此時駕駛人保持
      隨時可煞停之行車安全距離尤甚重要，蓋此際車輛之行車
      速度時快時慢，車前狀況之變化往往即在瞬間，倘駕駛人
      未能保持隨時可煞停之安全距離，其勢必無從應變突如其
      來之車前狀況。從而，後車駕駛人見同一車道之前車緊急
      煞車時，如無其他非可歸責之事由存在（如突發之車輛煞
      車機件故障、道路嚴重濕滑使煞車無法發揮正常效能等情
      事），倘其未能及時將車輛煞停而追撞前車，應可認後車
      駕駛人於事故發生前未保持「隨時可煞停之行車安全距離
      」，要無疑義。
（三）復按，當事人主張有利於己之事實者，就其事實有舉證之
      責任。但法律別有規定，或依其情形顯失公平者，不在此
      限，行政訴訟法第236 條、第136 條準用民事訴訟法第27
      7條規定可參。再按行政法院應依職權調查事實關係，不
      受當事人主張之拘束；行政法院於撤銷訴訟，應依職權調
      查證據，行政訴訟法第125 條第1 項、第133 條前段分別
      定有明文，是行政法院在審理案件時應盡闡明義務，使當
      事人盡主張事實及聲明証據之能事，並盡職權調查義務，
      以查明事實真相，避真偽不明之情事發生，惟如已盡闡明
      義務及職權調查義務後，事實仍真偽不明時，則作舉證責
      任之分配，使應負舉證責任之人負擔該不利之結果。亦即
      行政法院就應依職權調查證據之事件，僅係免除行政訴訟
      當事人之主張責任（即所謂主觀舉證責任），並非免除當
      事人之舉證義務（所謂客觀舉證責任），亦即待證事實陷
      於不明時，當事人仍應負擔不利益之舉證責任分配，此依
      行政訴訟法第237條之9第1項之規定，於交通裁決事件訴
      訟程序亦準用之。
（四）查上開事實概要欄所述之事實，除下述爭點外，為兩造所
      不爭執，並有舉發違反道路交通管理事件通知單、送達證
      書、陳述單、檢舉違規案件明細、內政部警政署國道公路
      警察局第一公路警察大隊110年8月11日國道警一交字第11
      01706115號函、原處分書、道路交通事故初步分析研判表
      、道路交通事故調查報告表(一)(二)、道路交通事故現場
      圖、國道公路警察局道路交通事故談話紀錄表、車損照片
      、汽車車籍查詢及駕駛人基本資料等件影本在卷可稽(見
      本院卷第51-87、95-97頁)，則本件之爭點應為：原告是
      否有「行駛高速公路未依規定與前車保持安全距離」之行
      為？茲論述如下:
（五）經查，前車駕駛即訴外人曾康哲於本件交通事故調查紀錄
      表中陳述:「當時路況壅塞、晴天、視線良好、無障礙物…
      行經肇事地點時我車行駛於輔助車道往五股，我前車當時
      開始減速，我也跟著減速到快要停止時，我看見我車上之
      後鏡頭行車影像，後面一部大貨車離我越來越近，就突然
      從我後方追撞上來1次，然後我車就往前再撞我前車後車
      尾1次肇事…肇事當時行車速率約5到10公里。」(見本院卷
      第72頁)，另曾康哲之前車駕駛即訴外人陳承煕，於本件
      交通事故調查紀錄表中陳述:「當時路況車多壅塞、晴天
      、視線良好、無障礙物…行經肇事地點時是由南往北行駛
      於輔助車道往五股，當時車多壅塞，我見前方車輛煞停，
      我就跟著煞停，我車在剛停等時，不知為何突然被後方車
      輛追撞1次，因而肇事。」（見本院卷第73頁）；而原告
      於本件交通事故調查紀錄表中陳述:「當時路況順暢車多
      、晴天，沒有障礙物…行經肇事地點時，我車行駛於輔助
      車道往五股，我原本距離前車約10部自小客車距離，我就
      繼續行駛，後來距離前車約5部自小客車距離時，我發現
      前車突然減速，大車剎車設計是氣剎，需要一直踩放踩放
      才剎得住，因為我太緊張，所以我直接將剎車踩到底，反
      而剎不住，所以就追撞上前車後車尾1次，但是我撞上前
      車時，我車時速大約剎到剩下30公里左右。肇事當時我車
      速約時速30公里，發現危險時距離對方約20至25公尺。我
      就一直踩著煞車。」(見本院卷第71頁)。由上開包括原告
      等三位駕駛人之陳述內容可知，於本件交通事故發生前，
      系爭路段已有道路壅塞回堵之情狀，屬上開高快速管制規
      則第6條第3項所指稱之「其他特殊狀況」，則駕駛人面對
      該狀況時，其所應保持之安全距離即應酌量增加，並保持
      「隨時可以煞停之距離」至明。原告雖於起訴時，主張斯
      時其時速約為60公里以下、與前車保持約5至6個車身的距
      離，並無未保持安全距離之情狀云云，然由訴外人即前車
      駕駛曾康哲上開談話紀錄內容可知，斯時系爭路段路況壅
      塞，致其前方車輛開始減速、其亦隨之減速到近乎停止，
      惟仍眼見系爭車輛由後方追撞其車等語，可見斯時系爭路
      段即因壅塞而逐漸回堵、前車顯非因突發緊急事件而驟然
      停車，則斯時原告駕駛系爭車輛如有保持安全距離，應足
      以為適當之反應舉措，而不至追撞前車。復以原告於上開
      談話紀錄內容中亦自陳，於距離前車尚約有20至25公尺時
      ，已發現前車煞停，雖立即剎車、惟撞上前車時車速仍有
      30公里左右等情，足見原告是否確如其所主張，斯時與前
      車之間保持足夠安全距離乙節，誠屬可疑；再者，斯日視
      距良好、前無障礙物，原告應得於事故發生前，已然預見
      前方路況壅塞回堵、且亦明知其所駕駛之系爭車輛難以急
      煞、應預留相當之距離始得及時煞停，理應因應系爭路段
      當時之路況及己車之車況，調整與前車間之安全距離，而
      原告於客觀上確因反應不及而由後方追撞前車屬實，已如
      前述，足見原告確有應注意、能注意卻疏於注意前揭規定
      ，以致於未能於斯時與前車隨時保持足以煞停之距離，始
      進而與前車發生碰撞，其駕駛行為顯有過失，依行政罰法
      第7條第1 項：「違反行政法上義務之行為非出於故意或
      過失者，不予處罰」，原告之過失行為，自仍應加以處罰
      。又舉發機關係參酌斯日之談話紀錄表、車損照片、道路
      交通事故調查報告表(一)(二)、道路交通事故現場圖製作
      道路交通事故初步分析研判表（見本院卷第57頁）後，始
      為認定:原告就本件交通事故有「未保持行車安全距離」
      之肇事原因、而前車及前車之前方車輛均尚未發現肇事因
      素等情，是舉發機關並非如原告所稱毫無具體事證，即認
      定本件舉發事實。綜上，足認原告於本件交通事故發生前
      ，確有未與前車保持「隨時可煞停之行車安全距離」之違
      規事實，應堪認定。而原告雖主張斯時確與前車間保有安
      全距離，惟迄今無法提出具體事證以實其說，本院自無從
      率以推翻被告所提調查報告證據，並逕作出利於原告之認
      定至明。
（六）原告另又主張舉發員警於事故當日製作筆錄時，並未言及
      本件交通違規處置，卻於事後始為補單告知，其舉發程序
      顯屬可議云云。然細觀原告於本件談話紀錄表所載，15問
      「本件交通事故如經本隊分析認為你有違反道路交通管理
      處罰條例之行為，將依法於二個月內製單舉發(有人傷亡
      案件如有申請鑑定者，於鑑定終結之日2個月內製單舉發)
      ，是否了解?」，原告答覆了解並親簽其上，此有上開談
      話紀錄表在卷可稽(見本院卷第71頁)，足證舉發機關係因
      尚待釐清本件交通事故肇事原因後，始得確認違規事實並
      製單舉發、通知原告，非如原告所稱舉發機關當日全未說
      明相關交通違規處置。而依處理細則第10條第2項、第15
      條之規定可知，填製通知單有「逕行舉發」、「職權舉發
      」、「肇事舉發」、「民眾檢舉舉發」、「受處分人非該
      當場被查獲之駕駛人或行為人」等五種情形，而舉發固以
      「當場舉發」為原則，然因道路交通事件驟然發生，其肇
      事原因及責任歸屬往往尚需另為調查（如調閱行車紀錄器
      、道路監視器影像等）、分析研判或鑑定後，始得確認駕
      駛人有無違反道交條例之行為事實，是舉發機關自得於事
      後始為「肇事舉發」，此觀上開處理細則第10條第2項第4
      款之規定即可得證。經查，本件交通事故經舉發機關依據
      事故當日所製作之談話紀錄表等，作成「國道公路警察局
      道路交通事故初步分析研判表」，並據上開研判結果，以
      原告有「汽車行駛高速公路未依規定與前車保持安全距離
      （追撞KPB-0189號營小貨車肇事）」之違規事實，於110
      年5月16日填製內政部警政署國道公路警察局國道警交字
      第Z00000000號舉發違反道路交通管理事件通知單，對原
      告予以舉發(見本院卷第51頁)，此與前開處理細則第10條
      第2項第4款之規定核屬無違，且未違反道交條例第90條逾
      三個月不得舉發之規定，是本件事後所為之舉發，於法尚
      無不合之處。原告上開主張，自難足採。
六、綜上所述，原告駕駛系爭車輛行駛高速公路，於前述時、地
    有「汽車行駛高速公路未依規定與前車保持安全距離」之違
    規行為，足認屬實，被告依道交條例第33條第1項第2款、第
    63條第1項（漏列第1款）、違反道路交通管理事件統一裁罰
    基準表等規定，對原告裁處罰鍰4,000元，並記違規點數1點
    ，認事用法並無違誤。原告訴請撤銷原處分，為無理由，應
    予駁回。
七、本件判決基礎已臻明確，原告雖具狀陳報請求再訂期續為審
    理，惟兩造其餘之攻擊防禦方法經本院斟酌後，核與判決不
    生影響，無另為一一論述及復為審理之必要，併予敘明。
八、本件第一審裁判費為300元，應由原告負擔，爰確定第一審
    訴訟費用額如主文第2項所示。
九、據上論結，本件原告之訴為無理由，依行政訴訟法第237條
    之7、第237條之8第1項、第98條第1項前段，判決如主文。
中　　華　　民　　國　　111 　年　　4 　　月　　29　　日
                  行政訴訟庭　法　官　鄭政宗
上為正本係照原本作成。
如不服本判決，應於判決送達後20日內，向本院提出上訴狀並表
明上訴理由（原判決所違背之法令及其具體內容或依訴訟資料可
認為原判決有違背法令之具體事實），其未載明上訴理由者，應
於提出上訴後20日內向本院補提理由書（上訴狀及上訴理由書均
須按他造人數附繕本，如未按期補提上訴理由書，則逕予駁回上
訴），並應繳納上訴裁判費新臺幣750元。
中　　華　　民　　國　　111 　年　　4 　　月　　29　　日
                              書記官　林盈伸